臺灣臺中地方法院民事判決 
                                       111年度中簡字第873號
原      告  掌東  
訴訟代理人  徐建榮
            掌易  
被      告  黃玉琴

訴訟代理人  張宇昊

上列當事人間請求遷讓房屋等事件，於民國111年9月30日言詞辯
論終結，本院判決如下：
    主      文
被告應將門牌號碼：台中市○○區○○巷00號房屋遷讓返還原告。
被告應給付原告新台幣肆萬陸仟元。
被告應自自民國一一一年四月十一日起至遷讓返還房屋之日止，
按月給付原告新台幣柒仟元。
訴訟費用由被告負擔。
本判決得假執行。
    事實及理由
一、原告主張：緣門牌號碼：台中市○○區○○巷00號房屋（下稱系
    爭房屋）為原告所有，前於民國106年4月10日起即出租予被
    告，約定租賃期間自該日起至111年4月10日，租金每月新台
    幣（下同）7,000元，雙方並訂有書面租賃契約（卷第19至
    第25頁）（下稱系爭租賃契約），並繳納押租金1萬元。惟
    被告自109年1月起即未繳納任何租金予原告，迄至111年4月
    10日租賃期滿，仍欠8月租金5萬6000元（未扣押租金），扣
    除1萬元押租金後，仍欠4萬6000元，且迄今亦未遷讓返還系
    爭房屋，經原告請求給付積欠之租金及搬遷，均未獲置理。
    爰依民法第455條、第767條第1項前段之規定請求被告遷讓
    返還系爭房屋，另依系爭租賃契約請求未付之租金4萬6000
    元，並依民法第179條不當得利之規定，請求被告自111年4
    月11日起至遷讓返還系爭房屋之日起，按月給付相當於租金
    之不當得利每月7,000元。訴之聲明：如主文第1、2、3項所
    示。
二、被告對於與原告訂有系爭租賃契約乙情，並不爭執。然以，
    系爭租賃契約於107年7月1日經原告同意已延長至117年8月1
    0日（卷第143頁），且本件之糾紛，已於111年5月3日業經
    鈞院110年度簡上字第291號民事事件和解，原告自不得再為
    本件之請求，又被告於租賃期間均按期繳納租金（註：連同
    被告訴訟代理人之租金每月5,000元，合計1萬2000元)，僅1
    09年5、6月之2個月之租金，因原告拒收而未繳納，是本件
    原告之請求自無理由等語為辯。答辯聲明：原告之訴駁回。
三、經查，被告及被告訴訟代理人即張宇昊2人各與原告訂有租
    賃契約，各訂有書面租賃契約乙情，業據被告所不爭執（11
    1年8月10日審理筆錄），並有該2份租賃契約書附於本件證
    物袋可稽，自堪可信為真實。觀諸，上開2份租賃契約書承
    租人分別為原告、張宇昊，雖房屋所在地及使用範圍均係記
    載「台中市○○區○○巷00號」(第2條)，惟實際上原告本件承
    租之房屋如卷第165頁左上方之建物，張宇昊承租之房屋則
    如卷第165頁右上方建物（註：位置圖如卷第163頁所示），
    兩屋差距約60公尺乙情，業據被告陳明（同上審理筆錄）。
    而查，原告前與張宇昊因租賃契約糾紛，對被告起訴請求返
    還租賃物等事件，經本院109年度中簡字第2347號判決原告
    部分勝訴後，張宇昊不服上訴經本院110年度簡上字第291號
    民事事件和解乙情，業據兩造所不爭執，並經調閱上開民事
    卷無訛。是以，上開2份租賃契約之租賃標的物及承租人既
    均不同，是本件自不受原告與張宇昊和解效力所及，被告上
    開所辯自無足採。
四、次查，被告又舉卷第143頁內容主張本件租賃契約延長至117
    年8月30日乙情。觀諸，本件原告雖簽名於其上，然筆跡之
    淡濃度，顯有不同。況兩造所訂之系爭契約係於111年4月10
    日始為屆期期滿，則何須急於107年11月1日即為延長租期間
    ，此均與常情不符。加諸，被告本人亦不願到庭說明，且
　　本院109年度中簡字第2347號民事事件審理時，被告雖以證
    人之資格到庭證述，然其證言亦不為該事件所採信，難認本
    件系爭租賃契約已有延期。是系爭租賃契約已屆期被告迄今
    仍未搬離之事實，堪可信為真實。
五、按租賃定有期限者，其租賃關係，於期限屆滿時消滅。又承
    租人於租賃關係終止後，應返還租賃物；租賃物有生產力者
    ，並應保持其生產狀態，返還出租人。民法第450條第1項、
    第455 條，分別定有明文。本件雙方間就系爭房屋之租賃契
    約既已於111年4月10日屆滿，則依上開規定，被告即應返還
    系爭房屋予原告。是原告基於上開規定，請求被告遷讓返還
    系爭房屋，為有理由，應予准許，爰為判決如主文第1 項所
    示。
六、次按，無法律上之原因而受利益，致他人受損害者，應返還
    其利益。又不當得利之受領人，除返還其所受之利益外，如
    本於該利益更有所取得者，並應返還。但依其利益之性質或
    其他情形不能返還者，應償還其價額，民法第179條第1項及
    第181條，分別定有明文。本件被告既自111年4月11日起因
    租賃期間屆滿而無權占有原告所有系爭房屋而受有物之使用
    利益，致原告受有損害。然「物之使用」性質不能返還，而
    使用他人之物，依常情當須支付一定之對價。是以相當於租
    金之利益為計算被告所受之利益及原告所受之損害，應屬合
    理。查兩造間既就系爭房屋訂有租賃契約，每月租金7,000 
    元，已如前述。是原告依原租賃契約計算租金之約定方式為
    據（即每月7,000元），為本件計算被告不當得利之標準，
    自屬合理。故而，原告依民法第179條不當得利之規定，請
    求被告自無權占有之日即租賃期限屆滿翌日即111年4月11日
    起至遷讓返還房屋止，按月給付原告7,000元，於法亦屬有
    據，為有理由，應予准許，爰為判決如主文第3項所示。
七、再查，原告前與張宇昊間之本院109年度中簡字第2347號民
    事事件，原告已稱「被告（註：即張宇昊）於同年(註：即1
    09年)7月至12月，每月分別以匯票支付原告1萬2000元，其
    中5000元為本件應給付原告之租金，其餘7000元則為清償其
    他債務」，且上開院109年度中簡字第2347號民事事件於110
    年5月24日判決時，依該判決主文可知自110年1月1日起張宇
    昊即未曾再按月繳交1萬2000元（即2件租賃契約租金合計）
    。被告雖以卷附第96、97頁之資料為繳納租金之證據 方法
    ，惟此既遭原告否認，自難以該資料即為被告繳納租金之證
    明。綜合上情，原告主張109年1月至6月及110年1月至111年
    4月間止租金，雖被告僅承認109年5、6月份2個月未付租金
    ，其餘期間被告亦無從證明已繳納租金。則原告主張至111
    年4月10日租賃期間屆滿止被告尚有8個月計5萬6000元租金
    未付，於扣除1萬元之押租金後被告尚積欠4萬6000元乙情，
    尚可採信。是原告本於系爭租賃契約為4萬6000元租金之主
    張，亦屬適法，自有理由，應予准許，爰為判決如主文第2
    項所示。    
八、本件判決係依民事訴訟法第427條第2項規定適用簡易訴訟程
    序，所為被告敗訴判決，應適用民事訴訟法第389條第1項第
    3款之規定，依職權宣告假執行。
九、據上結論，本件原告之訴為有理由，依民事訴訟法第78條、
    第389條第1項第3款，判決如主文。
中　　華　　民　　國　　111 　年　　10　　月　　26　　日
                      臺灣臺中地方法院臺中簡易庭
                                  法　官　陳添喜
以上正本係照原本作成。
如不服本判決，應於送達後20日內，向本院提出上訴狀並表明上
訴理由，如於本判決宣示後送達前提起上訴者，應於判決送達後
20日內補提上訴理由書（須附繕本）。如委任律師提起上訴者，
應一併繳納上訴審裁判費。
中　　華　　民　　國　　111 　年　　10　　月　　26　　日
                                  書記官　黃舜民